【裁判字號】    97,易,421
【裁判日期】    970229
【裁判案由】    毒品危害防制條例
【裁判全文】
臺灣臺北地方法院刑事判決               97年度易字第421號
公  訴  人  臺灣臺北地方法院檢察署檢察官
被      告  甲○○
                    （現另案於臺灣臺北監獄執行中）
上列被告因違反毒品危害防制條例案件，經檢察官提起公訴（96
年度毒偵字第3780號），本院判決如下：
    主  文
本件公訴不受理。
    理  由
一公訴意旨略以：被告甲○○基於施用第二級毒品安非他命之犯
  意，於民國九十六年十一月二十一日下午三點三十分左右，在
  臺北市○○區○○街某電動玩具店內，以將安非他命放入玻璃
  吸食器燃燒後吸食之方式施用安非他命。嗣於同日下午六點左
  右，為警在臺北市萬華區○○○路與桂林路口處，發現其行跡
  可疑盤查，在被告身上查獲安非他命一包（淨重○點四公克）
  等語，因認被告涉犯毒品危害防制條例第十條第二項施用第二
  級毒品罪。
二起訴之程序違背規定者，應諭知不受理之判決，刑事訴訟法第
  三百零三條第一款定有明文。又九十二年七月九日新修正之毒
  品危害防制條例刪除二犯及三犯之規定，一改修法前繁雜之處
  遇程序，僅將施用毒品者簡化區分為初犯、再犯，並認施用毒
  品者係屬病患性犯人，以觀察、勒戒戒除其身癮，並以強制戒
  治去除其心癮。經觀察、勒戒或強制戒治執行完畢釋放後，若
  係五年後再犯該條例第十條施用毒品罪者，與同條例第二十條
  第一項、第二項關於「初犯」之處理方式相同，檢察官應先聲
  請法院裁定令被告入勒戒處所觀察、勒戒，並視有無繼續施用
  毒品傾向，決定應予釋放、為不起訴之處分，或應聲請法院裁
  定令入勒戒處所強制戒治；若係五年內「再犯」同條例第十條
  施用毒品罪者，依同條例第二十三條第二項規定，檢察官則應
  依法追訴。觀諸該條例第二十條第三項之修正理由：「觀察、
  勒戒或強制戒治五年後再犯者，顯見前所實施之觀察、勒戒或
  強制戒治已足以遮斷其施用毒品之癮，為期自新及協助其戒除
  毒癮，對此五年後再犯者，爰明定仍適用初犯之規定，先經觀
  察、勒戒、強制戒治之程序。」及同條例第二十三條第二項之
  修正理由：「為配合簡化施用毒品犯之刑事處遇程序，並鑑於
  經觀察、勒戒或強制戒治執行完畢釋放後五年內再犯者，其再
  犯率甚高，原據以實施之觀察、勒戒及強制戒治既已無法收其
  實效，自應施以刑事處遇。」顯然如施用毒品者係前經觀察、
  勒戒或強制戒治等治療程序執行完畢五年後，始再施用毒品之
  「初犯」，因前所執行之觀察、勒戒或強制戒治已足收戒除毒
  癮之效，自應重新執行觀察、勒戒或強制戒治等治療程序，並
  於治療程序執行完畢後，由檢察官為不起訴處分，毋庸對之追
  訴處罰；反之，在「再犯」之情形，因其先前所為治療程序顯
  未能收戒斷毒癮之效，且考量施用毒品者之再犯率偏高，乃簡
  化其刑事處遇程序，而逕予追訴處罰，不再施以治療程序。參
  酌上開立法理由，修正毒品危害防制條例就施用毒品者，祇於
  「初犯」及「五年後再犯」二種情形，有其追訴條件之限制，
  即須於初犯經觀察、勒戒或強制戒治釋放後，五年內均無施用
  毒品之行為，始能認其前所實施之觀察、勒戒或強制戒治已足
  遮斷毒癮，而得於五年後再犯時，再予適用初犯之規定，重行
  觀察、勒戒等程序。倘五年內已經再犯，被依法追訴處罰，縱
  其第三次（或第三次以上）施用毒品之時間在初犯釋放五年以
  後，即與「五年後再犯」之情形有別，且因已於「五年內再犯
  」，顯見其再犯率甚高，原實施觀察、勒戒或強制戒治，已無
  法收其實效，而無五年戒斷期之存在，自無再經觀察、勒戒及
  強制戒治之必要，應由檢察官逕行起訴，始符新法修正之本旨
  ，最高法院著有九十五年臺非字第五九號判決及九十五年第七
  次刑事庭會議第二點決議可憑。據此，倘被告前已經觀察、勒
  戒或強制戒治執行完畢，而於執行完畢後五年內均無施用毒品
  之行為，自應重新執行觀察、勒戒或強制戒治等治療程序，不
  得逕予起訴。
三本件被告甲○○前於八十七年間因施用毒品案件，經本院以八
  十七年度毒聲字第二○五號裁定送觀察、勒戒後，認無繼續施
  用毒品之傾向，於八十七年七月十三日執行完畢釋放，並經臺
  灣臺北地方院檢察署檢察官以八十七年度偵字第一二四三七號
  不起訴處分書為不起訴處分；又因施用毒品案件，經本院以八
  十七年度毒聲字第一三二○號裁定送觀察、勒戒後，認有繼續
  施用毒品之傾向，再以八十八年度毒聲字第一○六一號裁定令
  入戒治處所強制戒治，復以八十八年度毒聲字第三○一八號裁
  定停止戒治，所餘期間交付保護管束，八十九年三月十二日執
  行完畢，該施用毒品行為並經本院以八十八年度易字第一四四
  五號判決判處有期徒刑六月；另被告於前述強制戒治執行完畢
  後五年內均無施用毒品之行為等情，有臺灣高等法院被告前案
  紀錄表一份在卷可憑。其雖於九十六年二月二十八日因施用第
  二級毒品，經本院以九十六年度簡字第一四九六號判決判處有
  期徒刑六月，有前述案號判決及臺灣臺北地方院檢察署檢察官
  九十六年度毒偵字第九六五號聲請簡易判決處刑書各一份在卷
  可稽，惟被告該次施用第二級毒品行為之時間係在八十九年三
  月十三日強制戒治執行完畢後五年後，參照前述說明，亦不符
  前述最高法院認應逕行依法追訴之情形。本件公訴人逕予起訴
  ，其起訴之程序自屬有違，爰諭知不受理之判決。
四依刑事訴訟法第二百八十四條之一、第三百零三條第一款，判
  決如主文。
本案經檢察官侯靜雯到庭執行職務
中    華    民    國    97    年    2     月    29    日
                  刑事第十五庭  法  官    邱蓮華
上正本證明與原本無異。
如不服本判決，應於判決送達後10日內向本院提出上訴狀 (應抄
附繕本)。
                                書記官    葉宜玲
中    華    民    國    97    年    2     月    29    日


司法院資訊處製作；財團法人民間司法改革基金會備份。
